臺灣高等法院臺中分院刑事判決
110年度交上易字第760號
上  訴  人  
即  被  告  洪碩碞


上列上訴人因過失傷害案件，不服臺灣臺中地方法院109年度交
易字第2171號中華民國110年4月30日第一審判決（起訴案號：臺
灣臺中地方檢察署109年度偵字第2995號），提起上訴，本院判
決如下：
    主  文
上訴駁回。
    犯罪事實
一、洪碩碞於民國108年4月25日上午，騎乘車牌號碼000-000號
    普通重型機車，沿臺中市霧峰區環河路1段慢車道，由大里
    區往烏日區方向行駛，至同日上午7時57分許，行經速限為
    每小時40公里之霧峰區環河路0段000號前時，本應注意汽車
    （包括機車）行駛時，駕駛人隨時採取必要之安全措施，且
    行車速度需依速限標誌或標線之規定，而依當時天候晴、日
    間有自然光、柏油路面、乾燥、無缺陷、無障礙物，視距良
    好，並無不能注意之情事，竟疏未注意及此，以每小時60至
    70公里之速，貿然偏右行駛，適有范惠晴（過失傷害部分業
    經原審判處拘役50日確定）騎乘車牌號碼000-0000號普通重
    型機車，沿同向車道行駛於洪碩碞騎乘機車之右後方，本應
    注意汽車行駛時，駕駛人應注意車前狀況，並隨時採取必要
    之安全措施，且在同一車道行駛時，後車與前車之間應保持
    隨時可以煞停之距離，且行車速度需依速限標誌或標線之規
    定，而依當時並無不能注意之情事（同上），竟疏未注意及
    此，未保持安全距離，且以每小時60至70公里之速限貿然直
    行，於洪碩碞騎乘機車貿然偏右行駛之際，閃避不及，兩車
    因而發生碰撞，致洪碩碞受有右側大腿挫傷、右側後胸壁挫
    傷、右側上臂挫傷等傷害；范惠晴受有右側肩膀挫傷、右側
    手肘挫傷、右側手肘擦傷、左側腕部擦傷、腹壁挫傷、右側
    小腿挫傷等傷害。
二、案經范惠晴訴由臺中市政府警察局霧峰分局報告臺灣臺中地
    方檢察署檢察官偵查起訴。
    理    由
壹、程序方面：
　　檢察官、上訴人即被告洪碩碞（下稱被告）於原審及本院，
    對於本件相關具傳聞性質之證據資料，均未爭執其證據能力
    ，且本件所引用之非供述證據，亦屬合法取得，依法均可作
    為認定犯罪事實之證據。
貳、實體部分：
一、訊據被告固坦認於上開時、地騎乘機車與范惠晴騎乘之機車
    碰撞，並造成范惠晴受傷之事實，然矢口否認有何過失傷害
    犯行，辯稱：車禍發生前，因有工人突自路邊跑到車道中間
    攔車，我因此緊急煞車，並向右閃避，車禍發生前我的車速
    已減低至時速20公里，是范惠晴從後面追撞我的機車，依據
    中華民國產物保險商業同業公會編製之「汽（機）車肇事責
    任分攤處理原則」，後車未保持行車安全距離追撞前車，後
    車應負100％責任，因此我沒有過失云云。惟查：
  ㈠被告於上開時、地，騎乘車牌號碼000-000號普通重型機車，
    與范惠晴騎乘之車牌號碼000-0000號普通重型機車，發生碰
    撞，致被告受有右側大腿挫傷、右側後胸壁挫傷、右側上臂
    挫傷等傷害；范惠晴受有右側肩膀挫傷、右側手肘挫傷、右
    側手肘擦傷、左側腕部擦傷、腹壁挫傷、右側小腿挫傷等傷
    害等情，業被告自承在卷，核與范惠晴供述相符，復有中山
    醫學大學附設醫院診斷證明書、中國醫藥大學附設醫院診斷
    證明書、臺中市政府警察局道路交通事故初步分析研判表、
    道路交通事故當事人酒精測定紀錄表、談話紀錄表、自首情
    形紀錄表、交通事故補充資料表、道路交通現場圖、道路交
    通事故調查報告表（一）、（二）、現場照片、臺中市政府
    消防局救護紀錄表等資料附卷可稽（偵卷第29至31、33、35
    至95、97、147頁），堪認被告上開任意性之自白與事實相
    符，故此部分事實堪以認定。
　㈡被告過失之認定：
　  ⒈被告警詢供稱：「肇事前約達每小時60至70公里。肇事時
      約達每小時60至70公里。」等語（偵卷第42頁），復於偵
      查中自承：我當時時速約60公里等語（偵卷第130頁），
      於原審則未就行車速度為爭執；再徵之肇事現場刮地痕跡
      ，洪碩碞騎乘機車之刮地痕長10.6公尺、范惠晴騎乘機車
      之刮地痕長14公尺，有道路交通事故現場圖足憑（偵卷第
      49頁），顯見被告與范惠晴當時騎乘之速度均甚快，故被
      告於警詢、偵查中之供述應與事實相符，足堪採信。被告
      於本院審理時辯稱車禍發生前車速已減低至時速20公里云
      云，顯係編撰之詞，不足採信。而上開肇事地段之行車速
      限為時速40公里等情，亦有道路交通事故調查報告表（一
      ）在卷可查（偵卷第51頁），故被告以時速60至70公里之
      速度行駛，顯已超過速限時速40公里之規定，被告未依速
      限規定行駛之事實，可以認定。
　　⒉被告於肇事前突向右偏行一節，業經證人范惠晴於偵查中
      證稱：我於108年4月25日上午7時57分許，騎乘上揭機車
      於環河路慢車道，被告原行駛於我左前方，與我接近平行
      ，但被告洪碩碞突然向右偏行，我閃避不及發生碰撞等語
      （偵卷第136頁）；另於原審審理時具結證稱：我騎乘機
      車於慢車道，被告騎乘機車再我左前方，但被告突然向右
      偏行，我閃避不及就發生碰撞，我的機車左側與被告洪碩
      碞的機車右側發生碰撞等語（原審卷第85至93頁）；再參
      以被告自承：我當時看到有工人從路邊跑出來攔車，我煞
      車往右偏想要閃過該名工人等語（偵卷第130頁），顯見
      本件係因被告騎乘機車貿然右偏行駛，范惠晴閃避不及而
      肇事，故被告騎乘機車未隨時採取必要之安全措施之事實
      ，亦堪認定。
    ⒊被告雖另辯稱：當日係因有工人突然從右邊人行道跑到路
      中要攔車，我才會向右偏行云云。然證人范惠晴於原審審
      理中證稱：我行駛於上開路段期間，並未看到該路段附近
      有在施工，且當日均未看到有工人從路邊跑到道路中間攔
      車之情等語（原審卷第91頁）；另參酌當時范惠晴與被告
      騎乘機車之相對位置，范惠晴係騎乘於被告之右後側，相
      距近，相較於被與人行道之距離，范惠晴離人行道之距離
      更近，倘若有工人從右側人行道突然衝出至道路中央攔車
      ，何以被告范惠晴未見有工人而進行閃避，反係行駛於左
      側之被告為閃避動作？被告所辯與常情不符，自難採信。
      另被告雖曾向承辦警員供稱：因有民眾攔車而剎車遭追撞
      云云，然被告並未向在場警員指認該民眾，且警員亦未見
      被告所指之攔車民眾等情，有警員職務報告足憑（偵卷第
      173頁）。又被告雖於本院提出其於車禍發生後拍攝之照
      片（本院卷第61至73頁），並指稱：現場不詳之人及為向
      其攔車之工人，人行道旁有不詳挖土機在工作云云，然被
      告所提出之照片，僅能證明有一身穿白色上衣之不詳姓名
      年籍男子在場，且被告亦未提出任何調查證據之方法，可
      供法院查證是否有被告上開所辯之情事，自難以該照片而
      為被告有利之認定。
　　⒋另被告所提出之「汽（機）車肇事責任分攤處理原則」，
      其內容係概括認為同向後方車輛未保持安全距離追撞前方
      車輛，由後方車負全部肇責，參考法規為道路交通安全規
      則第94條第1項以及道路交通管理處罰條例第58條第1款（
      原審卷第58頁）。然此內容係中華民國產物保險商業同業
      公會編製，並無拘束法院之效力，況且上開所舉案例內容
      與本件情形非完全相同，復未考量被告所應遵守之道路交
      通安全規則第93條第1項第1款、第94條第3項之注意義務
      （詳後述之），此內容自不足為有利被告之認定。至於范
      惠晴是否對本件車禍發生亦有過失則為另一問題（詳見後
      述），與被告自己有無過失係獨立二事，不能混為一談。
　㈢按行車速度，依速限標誌或標線之規定；汽車在同一車道行
    駛時，除擬超越前車外，後車與前車之間應保持隨時可以煞
    停之距離；汽車行駛時，駕駛人應注意車前狀況，並隨時採
    取必要之安全措施，道路交通安全規則第93條第1項第1款、
    第94條第1項、第3項分別定有明文。范惠晴疏未注意及此，
    未保持安全距離，且以每小時60至70公里之速限貿然直行，
    於洪碩碞騎乘機車貿然偏右行駛之際，閃避不及，兩車因而
    發生碰撞，致洪碩碞受有右側大腿挫傷、右側後胸壁挫傷、
    右側上臂挫傷等傷害，詳如前述。范惠晴騎乘機車行經上開
    肇事地點，雖亦有上開過失，然范惠晴就本件車禍之發生，
    縱與有過失，僅為民事賠償責任及被告量刑之審酌事項，不
    能因范惠晴之過失而影響被告本應遵守之前述注意義務，即
    不能因此解免被告之過失責任。故被告辯稱其無過失，顯不
    足採。
　㈣按汽車指在道路上不依軌道或電力架線而以原動機行駛之車
    輛（包括機車）；行車速度，依速限標誌或標線之規定；汽
    車行駛時，駕駛人應隨時採取必要之安全措施，道路交通安
    全規則第2條第1項第1款、第93條第1項第1款、第94條第3項
    分別定有明文。被告係考領有普通重型機車駕駛執照之駕駛
    人，此有道路交通事故調查報告表（二）附卷可稽，自應知
    悉並遵守上開道路交通安全規則，且查本件案發當時天候晴
    、日間自然光、柏油路面、乾燥、無缺陷、無障礙物，視距
    良好，亦有道路交通事故調查報告表（一）可佐，足認肇事
    當時被告並無不能注意之情事。是被告因上開過失造成本件
    車禍之發生，應有過失甚明。又范惠晴因本件車禍受有上開
    傷害，是被告過失行為與范惠晴因車禍所受之傷害結果間，
    應有相當因果關係。
二、綜上所述，被告所辯顯係卸責之詞，不足採信。本件事證明
    確，被告犯行堪以認定，應依法論科。
參、論罪科刑：
一、被告行為後，刑法第284條已於108年5月29日修正公布，並
    於同年月31日生效施行。修正前刑法第284條第1項原規定「
    因過失傷害人者，處6月以下有期徒刑、拘役或500元以下罰
    金，致重傷者，處1年以下有期徒刑、拘役或500元以下罰金
    」修正後則將該條第2項刪除，並規定為「因過失傷害人者
    ，處1年以下有期徒刑、拘役或10萬元以下罰金；致重傷者
    ，處3年以下有期徒刑、拘役或30萬元以下罰金」，經比較
    新舊法後，修正後之規定並未較有利於被告，應依刑法第2
    條第1項前段規定，適用修正前刑法第284條第1項之規定。
二、是核被告所為，係犯修正前刑法第284條第1項前段之過失傷
    害罪。　　
三、被告於事故發生後，親自電話報警並報明肇事人姓名、地點
    ，請警方前往處理，有臺中市政府警察局道路交通事故肇事
    人自首情形紀錄表可佐（偵卷第45頁），合於刑法第62條前
    段自首之規定，依法減輕其刑。
肆、上訴駁回之理由：
    原審以被告上開犯罪事證明確，適用相關規定，以行為人之
    責任為基礎，審酌依刑法第57條各款所列一切情狀，量處如
    原判決主文所示之刑，並諭知易科罰金之折算標準，均已詳
    細敘述理（原判決第6頁第7至19行），經核原判決之認事用
    法尚無明顯違誤（原判決雖認被告除有違反上開注意義務外
    ，並有違反應注意兩車併行之間隔之注意義務，然本件被告
    係行駛在前，與范惠晴騎乘之機車並非並行，故原判決認被
    告有違反應注意兩車併行之間隔之注意義務，即有未合，而
    稍有微瑕，惟審酌原審判決並無其他違法、不當，且除去該
    注意義務，亦無礙於被告過失行為之成立，不影響本案判決
    之本旨，尚無因之撤銷原審判決必要，併此敘明），量刑亦
    堪稱妥適。被告上訴意旨仍執陳詞否認犯罪，為無理由，應
    予駁回。
據上論斷，應依刑事訴訟法第368條，判決如主文。
本案經檢察官李毓珮提起公訴，檢察官陳立偉到庭執行職務。　
中　　華　　民　　國　　110 　年　　10　　月　　28　　日
            刑事第十庭  審判長法  官  陳  宏  卿
                              法  官  林  美  玲
                              法  官  楊  文  廣
以上正本證明與原本無異。
不得上訴。
                              書記官  呂  安  茹
　　　　　　　　　　　　　　　
中　　華　　民　　國　　110 　年　　10　　月　　28　　日
附錄本案論罪科刑法條：
修正前中華民國刑法第284條
因過失傷害人者，處6 月以下有期徒刑、拘役或5 百元以下罰金
，致重傷者，處1 年以下有期徒刑、拘役或5 百元以下罰金。
從事業務之人，因業務上之過失傷害人者，處1 年以下有期徒刑
、拘役或1 千元以下罰金，致重傷者，處3 年以下有期徒刑、拘
役或2 千元以下罰金。